臺灣臺中地方法院刑事判決
110年度易字第2041號
公  訴  人  臺灣臺中地方檢察署檢察官
被      告  周柏辰




上列被告因詐欺案件，經檢察官提起公訴（110年度偵字第24993
號），被告就被訴事實為有罪之陳述，本院合議庭裁定由受命法
官獨任進行簡式審判程序，判決如下：
    主  文
周柏辰犯刑法第339條之4第1項第3款之罪，累犯，處有期徒刑6
月。
未扣案之犯罪所得新臺幣2500元沒收，於全部或一部不能沒收或
不宜執行沒收時，追徵其價額。   
    事  實
一、周柏辰並無販賣OPPO-A53手機（下簡稱「本案手機」）之真
    意，竟意圖為自己不法之所有，基於以網際網路對公眾散布
    而犯詐欺取財之犯意，於民國110年1月22日至23日間之某時
    日，利用網際網路連線登入其於臉書社群網站註冊之帳號，
    在臉書Marketplace交易平台上，使用暱稱「戀愛」之帳號
    張貼販賣本案手機之不實資訊，而對社團內特定多數成員散
    布不實訊息而施用詐術，適林雅婷於110年1月24日下午5時5
    6分許瀏覽上開訊息後，以暱稱「林石石」與周柏辰私訊聯
    繫後，陷於錯誤，誤認周柏辰確有出售本案手機之真意，而
    與周柏辰談妥以新臺幣（下同）2500元購買本案手機，並於
    同日晚間8時34分許，匯款2500元至周柏辰所指定、不知情
    之吳晉賢（所涉詐欺部分，業經檢察官為不起訴處分確定）
    所申辦之中國信託商業銀行帳號000000000000帳戶內，周柏
    辰即以此方式詐得財物。
二、案經林雅婷訴由桃園市政府警察局中壢分局暨臺中市政府警
    察局第五分局移送臺灣臺中地方檢察署檢察官偵查起訴。
    理  由
一、認定犯罪事實之依據及理由：
    上開事實，業經被告周柏辰於本院審理時坦承不諱，核與證
    人即告訴人林雅婷、證人吳晉賢於警詢中所為之證述相符，
    並有臺中市政府警察局第五分局偵查報告、指認犯罪嫌疑人
    紀錄表、犯罪嫌疑人指認表（證人吳晉賢指認被告）、通聯
    調閱查詢單（門號0000000000）、證人吳晉賢之中國信託銀
    行帳戶基本資料及存款交易明細表、內政部警政署反詐騙諮
    詢專線記錄表、桃園市政府警察局中壢分局大崙派出所受理
    詐騙帳戶通報警示簡便格式表、金融機構聯防機制通報單、
    、告訴人手機與暱稱「戀愛」之對話記錄及通聯紀錄截圖、
    桃園市政府警察局中壢分局大崙派出所受理刑事案件報案三
　　聯單、受理各類案件紀錄表、被告手機國際行動裝置辨識（
    IMEI）及其與告訴人於臉書對話紀錄截圖在卷可稽，足認被
    告前揭任意性之自白核與事實相符，堪以採信。本案事證明
    確，被告上開犯行，洵堪認定，應依法論科。         
二、論罪科刑：
（一）核被告周柏辰所為，係犯刑法第339條之4第1項第3款之以網際網路對公眾散布而犯詐欺取財罪。起訴意旨雖認被告係犯刑法第339條第1項詐欺取財罪嫌，惟被告本件係利用網際網路連線至臉書社團虛偽張貼販賣本案手機以資詐取財物之行為，而與刑法第339條之4第1項第3款之「以網際網路對公眾散布而犯之」之加重構成要件相符，此部分並經公訴人當庭更正起訴法條（見本院卷第41頁），本院自無庸變更起訴法條（最高法院102年度台上字第2954號判決意旨參照），附此敘明。                          
（二）被告前因傷害案件，經本院以107年度易字第3802號判決判處有期徒刑3月確定，於108年3月29日易科罰金執行完畢，有臺灣高等法院被告前案紀錄表足憑（見本院卷第15-18頁）。茲被告於有期徒刑執行完畢後5 年內，故意再犯本件有期徒刑以上之罪，為累犯。本院審酌被告本案與前案之犯罪原因、型態、侵害法益、罪質、不法內涵及社會危害程度均有不同，難認本案犯行具有特別惡性，亦不足認其有對刑罰反應力薄弱之情，爰參酌大法官釋字第775 號解釋意旨，裁量本案不予加重其刑，以符罪刑相當原則及比例原則。                                    
（三）又刑法第59條規定之酌量減輕其刑，必須犯罪另有特殊之
      原因與環境，在客觀上足以引起一般同情，認為即使予以
      宣告法定最低度刑，猶嫌過重者，始有其適用（最高法院
      100 年度台上字第744 號判決意旨參照）。查被告所犯本
      案加重詐欺取財罪，其法定刑為1 年以上7 年以下有期徒
      刑，刑度不可謂不重，考量被告之犯罪手法乃獨自1 人在
      網路社團刊登販售手機之不實訊息，且僅向告訴人林雅婷
      1人詐得2500元款項，可見其犯罪情節，與詐騙集團以組
      織方式縝密分工，利用網際網路向不特定大眾散布詐欺訊
      息引人上當，進而獲取鉅額利益之情形相較，顯然為輕，
      是依被告本案犯罪情節，如按刑法第339條之4第1項第3款規定科處最低刑度有期徒刑1年，在客觀上實足以使人感覺過苛而引起一般之同情，尚非無可憫恕之處，爰依刑法第59條規定減輕其刑。                              
（四）爰審酌被告正值青壯，卻不思循正途賺取金錢，反利用網
      際網路散播訊息之便利性，在臉書社團對眾多成員虛偽刊
      登販賣商品訊息，可見其守法意識薄弱，亦藉此詐得2500
      元致使告訴人受有損害，又迄未與告訴人達成和解，以賠
      償其損失，惟念及被告於本院審理時尚知坦承犯行之態度
      ；兼衡其自陳高中肄業之智識程度、先前從事冷氣維修及
      安裝之工作、月收入約2萬5000元、家中尚有爸爸，且需
      幫忙負擔家中經濟，經濟狀況勉持等一切情狀，量處如主
      文所示之刑。
三、沒收部分：
    告訴人林雅婷匯入上述吳晉賢帳戶之2500元，其中之1500元
    業經證人吳晉賢交付被告，另1000元則經被告供作其償還積
    欠證人吳晉賢債務之款項，此為被告及證人吳晉賢供證一致
    ，是被告因本案所取得上開2500元之犯罪所得，雖未扣案，
    仍應依刑法第38條之1第1項前段及第3項規定沒收，於全部
    或一部不能沒收或不宜執行沒收時，追徵其價額。
據上論斷，應依刑事訴訟第273條之1、第299 條第1 項前段，判
決如主文。
本案經檢察官張聖傳提起公訴，檢察官王淑月到庭執行職務。
中　　華　　民　　國　　110 　年　　11　　月　　2 　　日
                  刑事第十七庭  法  官  李宜璇
以上正本證明與原本無異。
如不服本判決應於收受送達後20日內向本院提出上訴書狀，並應
敘述具體理由；如未敘述上訴理由者，應於上訴期間屆滿後20日
內向本院補提理由書（均須按他造當事人之人數附繕本）「切勿
逕送上級法院」。
告訴人或被害人如不服判決，應備理由具狀向檢察官請求上訴，
上訴期間之計算，以檢察官收受判決正本之日起算。
中　　華　　民　　國　 101　　年　　11　　月　　2 　　日
                                書記官  張雅如
◎附錄論罪科刑之法條
中華民國刑法第339條之4第1項第3款
犯第339條詐欺罪而有下列情形之一者，處1年以上7年以下有期
徒刑，得併科1百萬元以下罰金：
三、以廣播電視、電子通訊、網際網路或其他媒體等傳播工具，
    對公眾散布而犯之。